臺灣桃園地方法院刑事判決　　　　　　　　　　　　九十一年度易緝字第一三五號
　　公　訴　人　臺灣桃園地方法院檢察署檢察官
　　被　　　告　乙○○
右列被告因侵占案件，經檢察官提起公訴（八十九年度偵緝字第八七二號），本院判
決如左：
    主  文
乙○○意圖為自己不法之所有，而侵占自己持有他人之物，累犯，處有期徒刑陸月，
如易科罰金，以佰元折算壹日。
    事  實
一、乙○○有詐欺前科，又前於民國八十五年間因贓物案件，經本院判處有期徒刑四
    月確定，於八十六年五月二十日執行完畢，詎仍不知悔改，於八十七年一月十三
    日（起訴書誤載十七日），駕駛不詳車號之自用小客車至桃園縣大溪鎮○○路○
    段一四五號甲○○所經營之大陸修車廠修理，因該自用小客車需留廠檢修，乃以
    無車代步為由向修車廠負責人甲○○借用車號Ｌ七－九０三五號自用小客車（登
    記名義人盧淑雲，價值約新台幣十七萬元）使用，言明借用四天期滿即還車，詎
    乙○○於借得該車使用後，屆期並未按時返還，竟意圖為自己不法之所有，變易
    持有為所有將該車侵占入己，甲○○因未見乙○○還車，除多次至乙○○住處尋
    車，並央請乙○○之父陳水林轉達還車之意，惟乙○○仍未將車輛交還，迨同年
    農曆除夕前某日甲○○在距乙○○住處十餘公尺處之大廟停車場發現該車停放，
    始僱請拖吊車將車輛取回。
二、案經被害人甲○○訴由桃園縣警察局大溪分局報請臺灣桃園地方法院檢察署檢察
    官偵查起訴。
    理  由
一、訊據被告乙○○矢口否認有侵占犯行，辯稱：伊固有向告訴人甲○○借車並言明
    四日後還車，惟因伊車鑰匙掉了，於借用後二、三日有連續撥打三通電話通知告
    訴人修車場學徒請其將車子取回，而告訴人確有將車輛取回並已出售云。
二、經查，右揭事實業據告訴人迭於警訊、偵查及本院審理時指訴歷歷，被告雖辯稱
    其於借用後二、三日因車鑰匙掉了，曾撥打電話聯絡告訴人修車場學徒轉請告訴
    人前往其住處附近之停車場取車云云，然查：(一)被告駕駛不詳之人所有之不詳車
    號自用小客車至告訴人經營之大陸修車場修理，惟於車輛修復後，被告並未依約
    前往取車，且未將所借用之車返還，告訴人不得已遂依被告送修之自用小客車上
    留存之名片通知車主前來取車，該車主連同其母及妹一起來，甚為訝異其所有之
    自小客車在告訴人修車場，該車主於支付修理費用二萬元後，已將車輛取回等情
    ，已據告訴人陳述在卷，則該自小客車既係被告駛往告訴人修車場修理，縱認被
    告因將告訴人所借用之自小客車車鑰匙遺失，無法將所借用之自小客車駛返告訴
    人，衡情被告亦應會前往告訴人修車場將所送修之車輛取回，豈會僅以一通電話
    通知告訴人（學徒）自行取回借用之車輛，而對於其自己所送修之車輛不為聞問
    ？此顯與常情相違。(二)被告於檢察官偵查時供稱其於借用後二、三天因車鑰匙掉
    了，曾撥打告訴人修車廠電話，是告訴人修車廠學徒接的，伊有告知上情，並請
    轉知告訴人前往停車地點取車，其後因見車子還在，遂又再撥打第二通電話，其
    後車子不見了，伊又撥打第三通電話查詢確認云云（見八十九年度偵緝字第八七
    二號卷第三十八頁反面），惟於本院審理時則改稱其於借車後二、三天，因車鑰
    匙掉了，有撥打告訴人修車廠電話，請告訴人修車廠學徒轉知告訴人將車輛取回
    ，隔天其去停車場車子已不在了，遂又撥電話確認車子已為告訴人取回云云（見
    本院九十一年度易緝字第一三五號卷九十一年九月十一日訊問筆錄），不惟被告
    上開曾撥打電話與告訴人修車廠學徒之供述已為告訴人所否認，且告訴人亦否認
    於被告借車之時有僱用學徒，又告訴人係於八十七年一月二十日始至桃園縣警察
    局大溪分局三元派出所報案，當時車輛尚未取回，此與被告供述其於借車後二、
    三天即以電話通知告訴人，告訴人於隔天（即第四天，約一月十七日）即已將車
    輛拖回之情不符，被告上開供述顯與事實不符。(三)被告借車後未依期返還，告訴
    人除多次前往被告住處尋訪外，並曾請被告之父陳水林轉知被告速將車輛返還，
    因被告終未返還，告訴人擔心被告以該車輛犯案，因之曾寄發存證信函催告，迨
    八十七年農曆除夕前，告訴人始在被告住處約十餘公尺處廟旁停車場發現該車，
    即僱請拖吊車將車輛拖回等情，已據告訴人陳述在卷，雖被告之父陳水林於偵查
    時經檢察官多次傳喚未到庭，而本院審理時亦函請大溪員樹林郵局查詢告訴人所
    稱曾寄交之存證信函，經該郵局函復並無上述郵件，有大溪員樹林郵局函一份在
    卷可稽，則告訴人是否曾囑託被告之父陳水林轉知，及告訴人是否曾寄交郵局存
    證信函催請被告還車，即屬不能證明，然以告訴人與被告素無怨隙，且係無償借
    用自小客車供被告使用，果被告確曾將自小客車返還，告訴人原無虛捏上情而故
    為告訴之理，況告訴人於檢察官偵查時亦陳稱車輛既已尋回，已不願再追究等語
    ，告訴人陳稱曾多次前往被告住處，曾囑託被告之父轉達被告還車，及曾發信函
    催請被告還車（可能係以一般信函交寄，而非郵局存證信函），應可採信。(四)被
    告向告訴人借用自小客車後拒不返還，其意圖不法所有而變易持有為所有之意，
    亦臻明確。本件事證明確，被告犯行堪以認定，應予依法論科。
三、核被告所為，係犯刑法第三百三十五條第一項之侵占罪。被告有如事實欄所載前
    案科刑執行情形，有臺灣高等法院被告前案紀錄表一份在卷可稽，其於有期徒刑
    執行完畢後，五年內再犯本件有期徒刑以上刑之罪，為累犯，應依刑法第四十七
    條規定，加重其刑。爰審酌被告犯罪之動機、目的、手段、犯罪所生之危害，犯
    罪後之態度，及其犯罪後所侵占之自用小客車已為告訴人尋回等情，量處如主文
    所示之刑，又被告行為後，刑法第四十一條已於九十年一月十日修正，同年月十
    二日施刑，經比較新舊法，以修正後之新法有利被告，依刑法第二條第一項前段
    規定，應適用修正後刑法第四十一條第一項前段規定，就所宣告之有期徒刑諭知
    易科罰金之折算標準。
據上論斷，應依刑事訴訟法第二百九十九條第一項前段，刑法第二條第一項前段、第
三百三十五條第一項、第四十七條、修正後第四十一條第一項前段，罰金罰鍰提高標
準條例第一條前段、第二條，判決如主文。
本案經檢察官潘怡華到庭執行職務。
中      華      民      國      九十一      年    十一    月    十二    日
                                臺灣桃園地方法院刑事第一庭
                                    法  官    黃  斯  偉
右正本證明與原本無異。
如不服本判決，應於判決送達後十日內向本院提出上訴狀( 應附繕本 )，上訴於
臺灣高等法院。
                                    書記官    李  珈  慧
中      華      民      國      九十一      年    十一    月    十三    日
論罪法條之依據：
中華民國刑法第三百三十五條
 (普通侵占罪)
意圖為自己或第三人不法之所有，而侵占自己持有他人之物者，處五年以
下有期徒刑、拘役或科或併科一千元以下罰金。
前項之未遂犯罰之。
